臺灣高等法院臺南分院刑事判決　　　　　九十年度交上易字第一六六二號　Ａ
　　　上　訴　人
　　　即　被　告　乙　○　○
右上訴人即被告因過失傷害案件，不服臺灣臺南地方法院九十年度交易字第一九八號
中華民國九十年九月六日第一審判決（起訴案號：臺灣臺南地方法院檢察署九十年度
偵字第三五四四號），提起上訴，本院判決如左：
      主      文
原判決撤銷。
乙○○因過失傷害人，處有期徒刑貳月，如易科罰金以參佰元折算壹日。
      事      實
一、乙○○於民國（下同）八十九年十一月十四日七時五十三分許，騎乘車牌號碼為
    ＺＶＵ－七二０號之機車，在台南縣歸仁鄉○○村○○街社二一四巷附近三岔路
    口，由東向西方向往台南縣仁德鄉○○村○○街行駛正欲左彎時，本應於車輛行
    駛時注意車前狀況，隨時採取必要之安全措施，且行經無號誌岔路口應禮讓即將
    通過路口之車輛先行，而依當時路況，天候晴朗、日間自然光線、路面乾燥、無
    缺陷、無障礙物、視距良好，又無不能注意之情事，竟疏於注意，於上開路口，
    疏未注意車前狀況及來往車輛情形，竟搶先左轉，未讓直行車先行，適有甲○○
    騎乘車牌號碼為ＵＰＧ－四０二號之機車亦行經該地，已將通過路口，迨乙○○
    發現被害人於該路口已避煞不及發生碰撞，致使甲○○受有左側肋骨骨折、右肩
    胛骨骨折等傷害。乙○○於偵查犯罪職權機關發覺其為犯人前，即向到場丙○○○○自首其肇事，並進而接受偵訊。
二、案經乙○○自首暨被害人甲○○訴由台南縣警察局歸仁分局報告經臺灣臺南地方
    法院檢察署檢察官偵查起訴。
      理      由
一、訊據上訴人即被告乙○○（下稱被告）固坦承右揭時、地發生車禍肇事致使甲○○受傷等情，惟辯稱：當時伊已左轉完成，伊無過失，告訴人應負過失責任云云
    ，然查右揭事實，業據告訴人於警訊中指訴綦詳，且有道路交通事故調查報告表
    一紙、現場照片數幀及醫院診斷證明書一份附警訊卷可稽。
二、按車輛行駛時，駕駛人應注意車前狀況，隨時採取必要之安全措施；又汽車行駛
    至交岔路口，其行進、轉彎，應依下列規定，左轉彎時，應距交岔路口三○公尺
    前顯示方向燈或手勢，行至交岔路口中心處左轉，並不得占用來車道搶先左轉，
    及轉彎車應讓直行車先行。但直行車尚未進入交岔路口，而轉彎車已達中心處開
    始轉彎，直行車應讓轉彎車先行。道路交通安全規則第九十四條第三項、第一百
    零二條第一項第四款、第六款分別定有明文。被告直承伊領有駕照，於右揭時、
    地駕車時，理應注意上開交通安全規則，且依當時路況，天候晴朗、日間自然光
    線、路面乾燥、無缺陷、無障礙物、視距良好，又無不能注意之情形，乃疏未注
    意於岔路口搶先左轉以致肇事，致甲○○受有傷害，被告應有過失。本件嗣經送
    台灣省台南區車輛行車事故鑑定委員會及臺灣省車輛行車事故覆議鑑定委員會鑑
    定結果，亦分別認定被告確有行經無號誌岔路口，未依規定轉彎未讓直行車先行
    為肇事主要原因之過失責任，此有該二委員會九十年六月一日南鑑字第九００六
    ０二號（見原審卷第二七頁）及九十年八月七日府覆議字第九０一三七二號鑑定
    意見書在卷可憑（見原審卷第四九頁）。被告雖於本院另聲請送財團法人成大研
    究發展基金會（以下簡稱成大基金會）鑑定，惟經該會鑑定結果亦認同台灣省台
    南區車輛行車事故鑑定委員會鑑定結果，並稍加修正為被告駕駛輕機車，行經無
    號誌交岔路口，未依規定轉彎，未讓直行車先行，為肇事主因；惟被害人駕駛重
    機車，行經無號誌交岔路口，見前方來車未減速慢行，未充分注意車前狀況，為
    肇事次因，有該會之鑑定意見書附卷可據（外放）。本院審酌肇事後之現場圖，
    認應以成大基金會之鑑定意見認被告應負肇事責任較符合事實，雖被害人未注意
    車前狀況，亦與有過失，亦無從解免被告之過失責任。被告過失駕車肇事行為，
    與告訴人之女之受傷間，確具有相當因果關係，事證已臻明確，被告之過失傷害
    犯行，洵堪認定。
三、核被告所為係犯刑法第二百八十四條第一項前段之罪。被告於肇事後未經有偵查
    權之公務員或機關發覺其犯行前，留在事故現場向到場處理之丙○○○○自承肇
    事，進而接受偵訊、審判，業據被告供承在卷，並有丙○○○○於本院之證詞可
    按，合乎自首要件，應依刑法第六十二條前段減輕其刑。
四、原審以被告事證已臻明確，因予論罪科刑，固非無見，惟查被害人駕駛重型機車
    行經無號誌交岔路口，見前方來車未減速慢行，未充分未注意車前狀況，亦與有
    過失，原審認本件僅係被告之獨立過失，被害人並無過失，尚有未洽。被告於本
    院否認犯罪指摘原判決不當，雖不足採，惟原判決既有可議，自應由本院將原判
    決撤銷改判。爰併審酌被告之品行、過失之責任程度、告訴人所受之傷害，被告
    在肇事後尚未賠償告訴人及其他等一切情狀，量處有期徒刑貳月（原審判處有期
    徒刑月），並諭知易科罰金之折算標準，以資懲儆。
據上論結，應依刑事訴訟法第三百六十九條第一項前段、第三百六十四條、第二百九
十九條第一項前段，刑法第二百八十四條第一項前段、第六十二條前段、第四十一條
第一項前段，罰金罰鍰提高標準條例第一條前段，第二條判決如主文。
本案經檢察官洪泰文到庭執行職務。
中    華    民    國      九十一      年      五      月      二十二    日
                                  臺灣高等法院臺南分院刑事第三庭
                                      審判長法官  黃    崑    宗
                                            法官  葉    居    正
                                            法官  莊    俊    華
右正本證明與原本無異。
不得上訴。
                                      法院書記官  廖    明    娟
中    華    民    國      九十一      年      五      月      二十四    日
中華民國刑法第二百八十四條
 (過失傷害罪)
因過失傷害人者，處六月以下有期徒刑、拘役或五百元以下罰金，致重傷者，處一年
以下有期徒刑、拘役或五百元以下罰金。
從事業務之人，因業務上之過失傷害人者，處一年以下有期徒刑、拘役或一千元以下
罰金，致重傷者，處三年以下有期徒刑、拘役或二千元以下罰金。
